臺灣高等法院臺南分院刑事判決
                                   109年度上訴字第1014號
                                   109年度上訴字第1015號
上  訴  人
即  被  告  林宥仲



上列上訴人因詐欺案件，不服臺灣雲林地方法院108年度易字第
841號、109年度易字第104號中華民國109年5月21日第一審合併
判決（起訴案號：臺灣雲林地方檢察署107年度偵字第5086號、
108年度調偵字第135號，追加起訴案號：同署108年度偵緝字第
270號），提起上訴，本院判決如下：
    主  文
原判決關於事實二（二）以網際網路對公眾散布而犯詐欺取財罪
所處罪刑、沒收暨定應執行刑部分，撤銷。
林宥仲以網際網路對公眾散布而犯詐欺取財罪，累犯，處有期徒
刑壹年壹月。
其他上訴駁回。
上開撤銷改判所處之有期徒刑及上訴駁回所處之有期徒刑，應執
行有期徒刑壹年柒月。
    犯 罪 事 實
一、林宥仲意圖為自己不法所有，分起以網際網路對公眾散布而
    詐欺取財之犯意，迭為下列行為：
(一)於民國107年3月13日某時，在雲林縣某不詳地點，透過網際
    網路為傳播工具，以帳號「BEN LIN」，登入社群網站FACEB
    OOK臉書（下稱臉書）「二手智慧型手機買賣交易網」之社
    團網頁上，刊登散布出售二手iPhone 7手機之虛偽訊息，供
    不特定多數人瀏覽；因張凱翔於同日（13日）18時許上網瀏
    覽該網頁後，透過臉書與之聯繫；林宥仲遂向張凱翔佯稱願
    以新臺幣（下同）1萬元出售，使其陷於錯誤，於同日（13
    日）18時許，網路匯款1萬元至林宥仲申辦之彰化商業銀○
    ○分行帳號00000000000000號帳戶（下稱彰銀帳戶），旋遭
    林宥仲提領一空。
(二)於107年3月20日前某時，在某不詳地點，透過網際網路為傳
    播工具，以帳號「BEN LIN」，登入臉書「BMW E39 TAIWAN
    零件用品交流」之社團網頁上，刊登散布出售廠牌BMW E39
    車型之全車二手零件拆賣之虛偽訊息，供不特定多數人瀏覽
    購買；因蕭人豪於107年3月20日某時許瀏覽上開網頁後，透
    過臉書與之聯繫，林宥仲遂向蕭人豪佯稱願以8,500元出售
    排氣管1支，使其陷於錯誤，於同年月22日17時36分許，網
    路匯款8,500元至林宥仲前揭彰銀帳戶，旋遭林宥仲提領一
    空。
(三)於107年3月19日某時，在雲林縣某不詳地點，透過網際網路
    為傳播工具，以帳號「BEN LIN」，登入臉書「權利車資訊
    交流」之社團網頁上，刊登散布廠牌BMW E39車型汽車零件
    之虛偽訊息，供不特定多數人瀏覽購買；因林保源於同年月
    22日某時許瀏覽上開網頁後，透過臉書與之聯繫，林宥仲遂
    向林保源佯稱願以8,250元價格出售上開汽車之魚眼頭燈、
    螢幕主機（含鏡頭及記憶卡），使其陷於錯誤，於同年月25
    日9時26分許，以ATM匯款8,250元，至林宥仲指示不知情黃
    皇翔（業經不起訴處分確定）申設之國泰世華商業銀行○○
    分行帳號000000000000000號帳戶，旋遭林宥仲提領一空。
二、嗣因張凱翔、蕭人豪、林保源未收到上開商品，各自報警，
    經警循線查悉上情。
    理    由
壹、程序部分
一、原判決關於過失傷害罪刑部分，業經被告林宥仲撤回上訴而
    告確定，有撤回狀可稽（本院109年度交上易字第459號卷內
    ），不在本院審理範圍。
二、本判決引為判斷基礎之傳聞供述證據，經當事人同意作為證
    據使用（本院1014卷第73頁），本院審酌該等證據作成時情
    況，並無違法或不當取證，亦無顯不可信或證明力過低，而
    均認為適當，依刑事訴訟法第159條之5規定，具證據能力；
    另本判決引用之非供述證據，均依法定程序取得，經合法調
    查程序，與待證事實間復具相當關聯性，無不得為證據情形
    ，依刑事訴訟法第158條之4反面解釋，均有證據能力。
貳、實體部分
一、上開犯罪事實一(一)至(三)，業據被告坦承不諱；且查：
(一)其中(一)部分，並經證人即告訴人張凱翔指證（雲檢偵4862
    號卷第5至7頁、第85至86頁、原審108易841卷第59-60頁、1
    21 -133頁），另有臉書頁面翻拍照片（雲檢偵4862號卷第3
    9至49頁）、轉帳交易明細（雲檢偵4862號卷第49頁）；其
    中(二)部分，並經證人即告訴人蕭人豪指證（警2300卷第16
    至18頁、雄檢11041號卷第12頁、雄檢偵13442號卷第13至14
    頁），及臉書頁面翻拍照片（雄檢偵13442號卷第15至18頁
    、警2300卷第19至29頁）、轉帳明細翻拍照片（警2300卷第
    19頁），另有經彰化商業銀行○○分行107年5月23日彰斗六字
    第0000000A號、107年4月13日彰斗六字第0000000A號函檢附
    帳號00000000000000交易明細（雲檢偵4862號卷第15至23頁
    、警2300卷第9至13頁）；其中(三)部分，並經證人即告訴
    人林保源（警3500卷第4頁正反面）、證人即帳戶名義人黃
    皇翔（警卷第2至3頁反面、偵6875號卷第15至16頁）證述明
    確，另有告訴人林保源提供之臉書Messenger對話翻拍照片
    （警3500卷第12至19頁）、黃皇翔之國泰世華商業銀行帳戶
    對帳單及開戶資料（警3500卷第7至11頁）、被告以「BenLi
    n」帳號於臉書貼文及對話之翻拍照片（偵緝270號卷第9至1
    7頁）、被告與黃皇翔之LINE對話翻拍照片（警3500卷第23
    至25頁）等在卷可稽。
(二)依前開被告在臉書「二手智慧型手機買賣交易網」之社團網
    頁上刊登前開貼文（雲檢偵4862號卷第49頁）、在臉書頁面
    「BMW E39 TAIWAN零件用品交流」之社團網頁刊登前開貼文
    （雄檢偵13442號卷第16頁）、在臉書「權利車資訊交流」
    之社團網頁上刊登貼文及Messenger對話翻拍照片（偵緝270
    號卷第9至17頁、警3500卷第12至19頁），均為在臉書上之
    網路社團，被告以此臉書社團之網際網路通訊軟體，對不特
    定之公眾散布詐欺取財之訊息，亦屬至明；綜上，被告之自
    白確與事實相符，要屬無疑；本案事證明確，被告犯行，即
    堪認定，應依法論科。
二、論罪科刑
(一)核被告犯罪事實一(一)至(三)所為，均係犯刑法第339條之4
    第1項第3款之以網際網路對公眾散布而犯詐欺取財罪。公訴
    意旨認均係僅犯刑法第339條第1項普通詐欺取財罪嫌，容有
    未合，惟其基本事實同一，經原審及本院告知被告所犯法條
    及罪名，俾利防禦，爰依刑事訴訟法第300條規定，變更起
    訴法條。
(二)被告前因肇事逃逸案件，經本院105年度交上訴字第454號判
    處有期徒刑6月確定，於106年5月11日執行完畢，有臺灣高
    等法院被告前案紀錄表附卷可稽，被告於徒刑執行完畢後之
    5年內，故意再犯前開有期徒刑以上之各罪，各為累犯；依
    司法院釋字第775號解釋揭示，行為人所受之刑罰超過其所
    應負擔罪責之個案，違反憲法罪刑相當，牴觸憲法第23條比
    例原則，於此範圍內，在修正刑法第47條前，法院就該個案
    應依該解釋，裁量是否加重最低本刑等意旨；本院審酌被告
    前開累犯之前科犯行，於肇事逃逸撞傷騎士後，棄車逃逸躲
    藏，甫於106年5月11日執行完畢，有判決書影本可稽（本院
    1014號卷第59至62頁），欠缺守法意識；又旋於出監後數月
    之107年3月，為牟私利，再度無視刑罰，恣意利用網路傳播
    方式，對社會不特定多數之公眾發送訊息，數次施以詐術，
    並非偶一為之，潛在造成廣大民眾受騙之危害甚高，足認被
    告就本案犯行有其特別惡性、及對刑罰反應力薄弱之情形，
    所受之刑罰並無超過其所應負擔罪責，各罪仍應依刑法第47
    條第1項加重其刑。
(三)被告所犯前開三罪，時間互異，行為互殊，被害人不同，應
    予分論併罰。
三、沒收犯罪所得，屬於犯罪行為人者，沒收之；前二項之沒收
    ，於全部或一部不能沒收或不宜執行沒收時，追徵其價額，
    刑法第38條之1第1項前段、第3項分別定有明文。又同條第5
    項規定，犯罪所得已實際合法發還被害人者，不予宣告沒收
    或追徵。經查：
(一)犯罪事實一(三)部分，被告詐得8,250元，屬於被告上開加
    重詐欺取財罪之犯罪所得，應依刑法第38條之1第1項前段、
    第3項規定，宣告沒收，並於全部或一部不能沒收或不宜執
    行沒收時，追徵其價額。
(二)犯罪事實一(一)(二)部分，被告各詐得1萬元、8500元；然
    已與告訴人張凱翔成立調解，賠付2萬元完畢，有調解筆錄
    、中國信託銀行匯款明細在卷（原審卷108易841卷第165、0
    00頁）；另於109年10月12日匯款賠付告訴人蕭人豪1萬4500
    元完畢，有匯款單據在卷（本院1014卷第125頁）；該二部
    分之犯罪所得已實際合法發還被害人，依刑法第38條之1第5
    項規定，不予宣告沒收。
參、上訴審判斷
一、撤銷改判
(一)原審以被告前開犯罪事實一(二)部分（即原判決事實二(二)
    部分），犯行明確，論處以網際網路對公眾散布而犯詐欺取
    財罪刑，並就被告對告訴人蕭人豪之犯罪所得8500元宣告沒
    收，固非無見；惟被告上訴後，於宣判前一日，已賠付蕭人
    豪，而發還犯罪所得，原判決未及審酌，自有未當；被告以
    此指摘原判決此部分不當，為有理由，應由本院將原判決此
    部分罪刑及沒收宣告撤銷改判，定應執行刑部分失所附麗，
    併予撤銷。
(二)爰審酌被告時值壯年，竟不思循正當途徑謀生，竟利用網際
    網路對公眾散布虛偽訊息詐財，侵害告訴人財產法益，致告
    訴人蕭人豪受8,250元之財產損害；惟念及被告自白犯行之
    犯後態度、並已賠償完畢；另兼衡被告於原審自陳之教育智
    識程度、並無婚姻且與家人同住、從事工作等家庭狀況等一
    切情狀，各量處如主文第二項所示之刑。
二、上訴駁回（原判決事實二(一)(三)及事實二(三)沒收部分）
(一)原審以被告前開犯罪事實一(一)、(三)部分（即原判決事實
    二(一)(三)），犯行明確，變更起訴法條，依刑法第339條
    之4第1項第3款、第47條第1項、第38條之1第1項前段、第3
    項，刑法施行法第1條之1第1項等規定，論以「以網際網路
    對公眾散布而犯詐欺取財罪」共三罪，依累犯例及司法院釋
    字第775號意旨裁量加重其刑；復審酌被告時值壯年，竟不
    思循正當途徑謀生，竟利用網際網路對公眾散布虛偽訊息詐
    財，侵害告訴人財產法益，致告訴人張凱翔、林保源各受有
    1萬元、8,250元之財產損害；惟念及被告自白犯行之犯後態
    度、已與告訴人張凱翔成立調解及賠償完畢、與告訴人林保
    源尚未成立調解或賠償；另兼衡被告於原審自陳之智識程度
    、生活狀況等一切情狀，各量處有期徒刑1年1月、1年3月；
    另敘明犯罪事實一(一)犯罪所得因發還被害人而不予沒收；
    犯罪事實一(三)犯罪所得8250元，宣告沒收追徵等旨；揆其
    認事用法無誤，依法量刑、宣告沒收，亦屬妥適。
(二)被告上訴意旨：願與其他告訴人和解賠償，請求輕判云云；
    惟告訴人林保源於本院表示：被告先前多次失信，均無意願
    再進行調解等語，有刑事案件電話紀錄查詢表可參（本院第
    1015卷第45頁），被告迄宣判前，仍未對其支付賠償，亦有
    刑事案件電話紀錄查詢表在卷，其猶執前詞指摘原判決此部
    分不當，為無理由，應予駁回。
三、上開撤銷改判所處之有期徒刑（一罪）及上訴駁回所處之有
    期徒刑（二罪），本院審酌被告詐欺取財之被害人人數為3
    人、被害金額共為2萬餘元，其中被害人張凱翔、蕭人豪之
    損失已獲賠付等情狀，定其應執行刑如主文第4項所示。
據上論斷，依刑事訴訟法第369條第1項前段、第368條、第364條
、第299條第1項前段，刑法第339條之4第1項第3款、第47條第1
項、第38條之1第1項前段、第3項，刑法施行法第1條之1第1項，
判決如主文。
本案經檢察官蔡少勳提起公訴，檢察官黃瑞盛追加起訴，檢察官
章京文於本院到庭執行職務。
中　　華　　民　　國　 109　　年　　10　　月　　13　　日
                  刑事第四庭    審判長法  官  郭玫利
                                      法  官  陳金虎
                                      法  官  蔡廷宜
以上正本證明與原本無異。
如不服本判決應於收受送達後20日內向本院提出上訴書狀，其未
敘述上訴理由者，並得於提起上訴後20日內向本院補提理由書（
均須按他造當事人之人數附繕本）「切勿逕送上級法院」。
                                      書記官  葉宥鈞
中　　華　　民　　國　 109　　年　　10　　月　　13　　日
附錄論罪法條全文：
中華民國刑法第339條之4
犯第三百三十九條詐欺罪而有下列情形之一者，處一年以上七年
以下有期徒刑，得併科一百萬元以下罰金：
一、冒用政府機關或公務員名義犯之。
二、三人以上共同犯之。
三、以廣播電視、電子通訊、網際網路或其他媒體等傳播工具，
對公眾散布而犯之。
前項之未遂犯罰之。